【裁判字號】    96,財管,135
【裁判日期】    970229
【裁判案由】    指定遺產管理人
【裁判全文】
臺灣臺南地方法院民事裁定             96年度財管字第135號
聲  請  人  乙○○
上列聲請人聲請為被繼承人甲○○選任遺產管理人事件，本院裁
定如下：
    主      文
選任財政部國有財產局台灣南區辦事處台南分處為被繼承人甲○
○（男，民國○○年○月○日生，身分證統一編號：Ｚ0000
00000號，生前最後住所：台南市○區○○街九號）之遺產
管理人。
聲請程序費用新台幣壹仟元由被繼承人甲○○之遺產負擔。
    理      由
一、按繼承開始時，繼承人之有無不明，而不能依民法第1177條
    選定遺產管理人時，得由利害關係人聲請法院選任之。民法
    第1178條第2項定有明文。又前條第1項之遺產事件，其繼承
    人全部為大陸地區人民者，除應適用第68條之情形者外，由
    繼承人、利害關係人或檢察官聲請法院指定財政部國有財產
    局為遺產管理人，管理其遺產，台灣地區與大陸地區人民關
    係條例第67條之1亦有明文。
二、本件聲請意旨略以：被繼承人甲○○為天主教神職人員，隻
    身來台傳教，其父母、長兄均於民國40年至60年間在大陸相
    繼去世，嗣被繼承人甲○○於96年10月17日死亡，無直系血
    親，因遺有汽車、機車各一部（堂務福傳用），無法辦理遺
    產過戶，致聲請人（聖維雅乃天主堂主任神父）對上開遺產
    無法行使權利，爰聲請指定被繼承人甲○○之遺產管理人等
    語。
三、經查，聲請人主張之上開事實，業據其提出除戶謄本、訃文
    、汽車、機車行車執照影本、法人登記證書影本、堂訊、照
    片為證，自堪信聲請人之主張為真實。又被繼承人甲○○之
    繼承人有無不明，無法準用民法第1177條規定選定遺產管理
    人，而聲請人與被繼承人為同一教區之神職人員，被繼承人
    名下之汽、機車又係作堂務福傳之用，是為處理被繼承人汽
    、機車過戶事宜，聲請人以利害關係人之身分聲請選任被繼
    承人甲○○之遺產管理人，核與上開規定並無不合，應予准
    許。
四、又按公示催告期限屆滿，無繼承人承認繼承時，其遺產於清
    償債權，並交付遺贈物後，如有剩餘，歸屬國庫；又按非公
    用國有財產以財政部國有財產局為管理機關，民法第1185條
    、國有財產法第12條分別定有明文。查被繼承人甲○○所遺
    上開遺產，倘於無人承認繼承時，將於清償債權，並交付遺
    贈物後，歸屬國庫，是為使被繼承人甲○○遺產之處置順利
    進行，故本院認選任財政部國有財產局台灣南區辦事處台南
    分處為被繼承人甲○○之遺產管理人較為適當。
五、依非訟事件法第24條第1項、第157條，裁定如主文。
中    華    民    國    97    年    2     月    29    日
                  家事法庭法  官  林育幟
以上為正本係照原本作成。
如對本裁定抗告須於裁定送達後10日內向本院提出抗告狀，並應
繳納抗告費新臺幣1000元。
中    華    民    國    97    年    2     月    29    日
                          書記官  黃坤義


司法院資訊處製作；財團法人民間司法改革基金會備份。
